臺灣台南地方法院民事判決　九十一年度訴字第七一○號
　　原　　　告　　甲○○
　　被　　　告　　丙○○
　　　　　　　　　乙○○
右當事人間請求侵權行為損害賠償事件，本院判決如左：
    主    文
被告應連帶給付原告新台幣貳拾萬元，暨被告丙○○自民國九十一年二月一日起，被
告乙○○自民國九十年八月二十四日起，均至清償日止，按週年利率百分之五計算之
利息。
原告其餘之請求駁回。
訴訟費用由被告連帶負擔十分之一，餘由原告負擔。
本判決原告勝訴部分，於原告以新台幣陸萬陸仟柒佰元供擔保後，得為假執行；但被
告如於假執行程序實施前，以新台幣貳拾萬元為原告供擔保後，得免為假執行。
原告其餘假執行之聲請駁回。
    事實及理由
一、原告主張：
（一）聲明：求為判決：被告應連帶給付原告新台幣（下同）二百萬元及自訴狀送達
      翌日起至清償日止按年利率百分之五計算之利息。並陳明願供擔保請准宣告假
      執行。
（二）陳述：
　　(1)被告丙○○係原告之妻，被告乙○○明知被告丙○○係有配偶之人。被告兩人
      於九十年二月八日零時十五分許在台南縣仁德鄉仁德國小活動中心附近乙○○
      之自用小客車內通姦，經檢察官提起公訴。被告等妨害家庭之罪行，致原告精
      神遭受重大創傷及痛苦。爰請求其連帶賠償精神撫慰金二百萬元。
　　(2)被告丙○○提出之協議書首揭「定存財產，夫妻一人一半」，而「定存」之財
      產分別存在上海、華南、及郵局三家銀行，分別有一百萬元，原告領上海一百
      萬元，其餘華南及郵局各一百萬元為被告丙○○於通姦案發後所領取，原告並
      未超領定存財產；原告既未超領，且所領之一百萬元為原告應得之財產，被告
      丙○○對原告即無請求權存在，被告丙○○對原告無請求權，自無抵銷權可行
      使，被告丙○○主張抵銷應無理由；且被告係故意侵權行為，亦不得主張抵銷
      。
　　(3)原告丙○○主張之德興傢俱行，事實上係以被告之名義登記，而為原告所經營
      ，該輛賓士車也是原告出錢，但以德興傢俱行的名義購買，該車現已無償過戶
      給我大姐的兒子，現值多少並不清楚，但我想現在應該還有七十萬元左右的價
      值；關於郵局儲蓄壽險部分，被告丙○○原即立有同意書，同意原告錢不夠用
      時可以領取，是該壽險雖已為原告領取，被告丙○○亦不得主張該儲蓄壽險金
      額抵銷。至於原告與被告間之夫妻財產分配請求權，應就夫妻全部財產予以計
      算後，如有剩餘財產，短少之一方始得向他方請求差額半數，不得就各別之財
      產主張之。原告與被告丙○○間固曾於八十九年十二月十五日立有協議書，其
      上所記載之「夫妻要準時上班、下班，下班之後互相不管對方私生活，私生活
      不要有流言傳對方耳中，要保留到對方顏面。」等語，惟該協議書中所謂之私
      生活，並非指性關係，否則就違反善良風俗而無效，且被告等妨害家庭之刑事
      責任，亦經台灣高等法院台南分院認定而判處罪刑在案。
（三）證據：提出被告丙○○財產查詢清單資料影本一份為憑，請求調閱刑事卷宗，
      並聲請傳訊證人陳福章。
二、被告抗辯：
（一）聲明：求為判決：原告之訴駁回，並陳明如受不利判決，願供擔保，請准宣告
      免為假執行。
（二）陳述：
（一）查刑事判決對認定被告二人有發生通姦行為，僅憑推測及原告之主張，並無合
      法確定證據。按被告二人當晚自「夏威夷舞廳」，至離開該舞廳，均在原告所
      委託徵信社人員跟監之下，不可能發生通姦行為，尤其原告於台南高分院九十
      一年上易字四四三號妨害家庭案審理時，一反以前指述被告與被告乙○○在車
      後座發生性行為，而指陳被告與被告乙○○係在駕駛座上發生性行為，伊有看
      到云云，前後所指發生性行為位置相反，顯有「物理上之不可能」。蓋被告丙○○一七０公分之體格，豈可能與被告乙○○在駕駛座上發生性行為，是原告
      所指有悖經驗法則，　鈞院調卷後自可獨立認定，是被告二人否認有通姦行為
      並非無據。
（二）退一步言，若認被告不免於損害賠償責任，被告丙○○亦主張原告曾冒名被告
      丙○○於八十九年十二月三十日，到在上海商業銀行台南分行擅提定期存款一
      百萬元，而主張抵銷。
（三）原告本件侵權行為已有心理容許其請求二百萬元顯然過高：
　　(1)查原告與被告丙○○在婚姻關係存續期間，早因原告有女友劉桂英，而時常夜
      不返家，原告為防被告丙○○提出告訴其妨害家庭，而雙方於八十九年十二月
      十五日協議：「夫妻要準時上班、下班，下班之後互相不管對方私生活」、「
      私生活不要有流言傳出到對方耳中，要保留到對方顏面」、「定存、財產夫妻
      一人一半登記」，即雙方僅留名義夫妻，各自可發展自己私生活，當然包括男
      女關係，有契約可證。從而原告既已提出「夫妻各自私生活互不干涉」，則原
      告就本件所主張「通姦（相姦）」侵權行為之損害，已因認同而無損害（縱有
      損害亦極輕微）。
　　(2)何況原告與其女友劉桂英在右開協議書訂立前，二人即雙雙到國外同遊，此有
      台灣高等法院台南分院九十年上易字第一００七號誹謗案函查入出境管理局證
      實，計八十九年十一月二十日入、八十九年十一月十九日出；八十九年十
      一月十三日入、八十九年十一月六日出；八十九年九月二十三日入、八十九
      年九月十九日出；八十九年九月十一日入、八十九年九月一日出；八十九
      年八月一日入、八十九年七月二十三日出；八十九年七月十日入、八十九年
      七月七日出；八十九年五月十七日入、八十九年五月十日出等出境記錄（班
      機均相同）表可稽，被告丙○○誹謗判無罪之部分理由在此。且為原告所承認
      ，僅辯稱二人係隨團旅遊，無發生性關係。但稽之夫妻感情豈容丈夫與已離過
      婚之女友拾餘次同遊國內外，「已所不欲，勿施於人」，則本件原告既已有異
      性女友在先，且兩造又已辦妥離婚登記。
　　(3)尤其被告僅國小畢業程度，年逾五十，無一技之長，離婚後經濟窘困，流落在
      外租屋而居，母親又中風住養老院曾得原告資助，從而若認被告二人不免於損
      害賠償責任，請斟酌被告丙○○之經濟、教育程度，及半百年齡，暨謀生能
      力已無；被告甲○○五十八歲，在法院前兼營計程車，收入微薄，養家已屬
      不易，何來餘裕賠償，故請准從低核判賠償金。
（四）被告丙○○主張依民法第三百三十四條第一項，就　鈞院認定之損害額中，與
      原告所欠被告丙○○之種類相同之金錢債務相互抵銷：查本件案發日為九十
      年二月八日，嗣後夫婦二人因已涉訟而感情破裂，不再私下見面及來往，但原
      告於九十年五月十七日竟未得被告丙○○同意，擅自偽造被告丙○○之終止郵
      政簡易壽險契約（五年平安儲蓄保險）申請書，向台南郵局第六十二支局（局
      址：台南市○○○街六號）辦理終止被告丙○○名下上述簡易壽險契約，並冒
      領退還積存金十五萬七千九百六十九元，有原告偽造之給付委託書及郵局付款
      憑單可稽。原告已承認兩造合夥經營之德興傢俱行、賓士車時價一百萬元，
      擅自過戶其大姊孩子，被告丙○○應有五十萬元權利。合計１、２項，原告
      欠負被告六十五萬七千九百六十九元（其他債務暫不計入），被告主張於本件
      抵銷。
（五）被告主張若　鈞院就本件認被告丙○○應負侵權行為損害賠償責任時，准許就
      後開債權抵銷，因兩造於本件侵權行為九十年二月八日發生後，已於九十一年
      七月八日離婚，（按兩造係民法修正前之結婚，婚姻關係存續中未以契約訂立
      夫妻財產制，故以聯合財產制為法定財產制）。從被告對原告有左例給付種類
      共六十五萬七千九百六十九元金錢債權可資依民法第三百三十四條規定主張抵
      銷：
　　(1)原告未得被告同意，擅自於九十年五月十七日解除被告在台南郵局第六十二支
      局，投保歸屬郵政儲金匯局承保之簡易壽險（保單號碼儲台第0000000
      0），已付投保金新台幣十五萬七千九百六十九元，有委託書影本可稽，上開
      委託書內容原告已承由其書寫及具領，但辯稱投保時有得被告同意，被告否認
      ，且衡之本件妨害家庭行為日為九十年二月八日，從此日始兩造已結怨不相往
      來，被告不可能不顧自己儲蓄保險利益，竟於九十年五月十七日同意已有恨意
      心結之原告代理解除契約，及代領簡易壽險金情理至明。此部分被告應得之解
      約保險金債權既屬金錢債權，且發生在九十年二月八日侵權行為日之後，被告
      自可於本件主張抵銷。
　　(2)被告對原告因兩造於九十一年七月八日離婚後依夫妻聯合財產之分割，即夫妻
      財聯合財產剩餘財產之分配請求權，其中之已明確部分原告所欠被告債務五十
      萬元：
　　查原告已在　鈞院審理時坦承兩造婚姻關係存續當時以被告為負責人之德興傢
      俱行名下所有之賓士轎車由其未得被告同意下，以贈與為所有權移轉原因，贈
      與其姊姊之孩子，當時該車價值一百萬元。
　　而上開轎車屬德興傢俱行所有，有兩造協議書第８點「汽車用公司名買」可證
      ，兩造婚後德興傢俱行又係由被告出名所設立經營，由夫妻二人共同經營，且
      右開協議書第三點約定夫妻二人每人生活費各六萬元（意指由上開傢俱行收入
      支付），第十一點約定每個人只能花自己薪水，第九點約定夫妻要準時上下班
      ，第六點約定公司虧損夫妻二人沒薪水可領，已為原告所不爭，故其在職於上
      開傢俱行時，任意無償處分上開轎車已屬背信侵權行為，應賠償德興傢俱行一
      百萬元，此部分屬上述傢俱行之財產，被告基於夫妻離婚後之剩餘財產分配請
      求權，依民法第一百零三條先行就此明確之金額請求分配上述夫妻聯合財產之
      剩餘財產（即原告所欠德興傢俱行上述賠償金一百萬元，夫妻每人就此部分金
      額每人可分得五萬元），故被告可向原告請求給付五十萬元，並於本件用以主
      張抵銷。
（三）證據：提出綜存戶存摺影本一份、協議書影本一紙、領取簡易壽險給付委託書
      影本一紙、郵政簡易人壽保險終止付款憑單影本一份等為憑，並請求傳訊證人
      許永祥。
三、兩造不爭之事實及爭執事項：
（一）原告主張被告丙○○與被告乙○○於九十年二月八日晚間十一時十五分許有通
      姦之事實，雖經本院九十年度易字第一三０四號刑事判決、台灣高等法院台南
      分院九十一年度上易字第四四三號刑事判決判處罪刑確定，認定被告二人確有
      通姦之行為，惟被告二人仍否認有通姦之行為。
（二）兩造於八十九年十二月十五日定有協議書，並由德興傢俱行員工陳福章及原告
      與被告丙○○之女呂佩珊二人擔任見證人。
（三）被告丙○○主張其原有之郵政儲金匯局承保之簡易壽險（保單號碼儲台第00
      000000），業經原告以被告名義，向郵政儲金匯局解除契約，並領受十
      五萬七千九百六十九元，為原告所不爭執，惟原告主張上揭郵局儲蓄壽險，被
      告丙○○原即立有同意書，同意原告錢不夠用時可以領取，原告雖領取該壽險
      ，被告丙○○亦不得主張該儲蓄壽險金等語。
（四）德興傢俱行原係原告與被告丙○○共同經營，而由被告出名，其中德興傢俱行
      名下所有之賓士轎車，原告在未得被告同意下，以贈與為所有權移轉原因，贈
      與原告姊姊之孩子，該賓士轎車在原告贈與其外甥時，價值有七十五萬元。惟
      原告主張該車係原告出資所購買。
（五）原告以被告有通姦之事實，向被告二人請求精神慰撫金，被告除抗辯二人並無
      通姦之行為外，另抗辯１原告請求之慰撫金太高；２以上揭原告領取之郵政簡
      易壽險十五萬七千九百六十九元及德興傢俱行名下之賓士轎車價值一半與原告
      主張之精神慰撫金為抵銷抗辯；原告則再主張被告通姦係屬故意侵權行為，不
      得主張抵銷。是本件應究明者為：１被告二人是否有通姦行為？２原告請求之
      精神慰撫金之衡量；３被告塗女娥是否得將上揭二項金額主張抵銷等為斷。
四、得心證之理由：
（一）關於被告二人是否有通姦行為：
　　(1)按被告二人於九十年二月八日晚間，相約至臺南市「夏威夷舞廳」跳舞至深夜
      後，由乙○○駕駛車牌ＴＺ－七四０二號自小客車，搭載丙○○離去，於當晚
      十一時十五分許，將車停在臺南縣仁德鄉活動中心前，二人旋在該自小客車內
      相互愛撫，並進而在車內為通姦、相姦行為之事實，雖為被告二人所否認，惟
      被告丙○○、乙○○二人，如何於九十年二月八日晚間，在臺南市「夏威夷舞
      廳」跳完舞後，即由被告乙○○駕駛車牌ＴＺ－七四０二號自小客車，搭載被
      告丙○○，於當晚十一時十五分許，將車停在臺南縣仁德鄉活動中心前，二人
      旋在該自小客車內相互愛撫，嗣並在現場查扣得其二人所遺留之濕衛生紙糰等
      情，已據證人陳嘉偉分別在刑事案件審理時證述明確，而該糰衛生紙，經ＤＮ
      Ａ比對結果，與被告乙○○接受檢察官採樣之血液均相符，則該衛生紙糰上之
      精液確係被告乙○○所有。且依ＤＮＡ檢驗結果表，該糰衛生紙除驗出被告乙○○之精液外，並同時檢出有女性分泌物反應，雖因被告丙○○不同意提供其
　　　體液為ＤＮＡ進一步比對該女性分泌物是否為被告丙○○所有，惟被告二人被
　　　查獲時，該車上僅被告二人在場，除被告丙○○外，並無第二名女性，則該糰
　　　衛生紙所驗出之女性分泌物已可確定為被告丙○○所遺留，茲該糰衛生紙既同
　　　時遺有被告乙○○之精液與被告丙○○之分泌物，顯見該糰衛生紙係被告丙○○、乙○○二人在車內發生性行為擦拭後所丟棄，則被告二人確有前揭通姦、
　　　相姦之行為，已可確認，刑事判決亦因而認定被告二人有通姦及相姦之行為，
　　　益足確認被告二人有通姦及相姦之行為，被告二人空言否認有通姦及相姦之行
　　　為，核不足採。
　　(2)原告與被告丙○○二人雖曾於八十九年十二月十五日訂立協議書，約定「夫妻
　　　要準時上班、下班，下班之後互相不管對方私生活」、「私生活不要有流言傳
　　　出到對方耳中，要保留到對方顏面」等內容，被告丙○○以此辯稱縱有通姦行
　　　為，亦係原告事前允許之事項云云，惟上揭約定內容所謂之「私生活」，法律
　　　上無明文規定，雖可解釋為同意對方自主獨立生活，包含男女間之交往，然以
　　　我國通姦罪尚未除罪化之前提下，已難擴張解釋為配偶已有縱容他方與人通姦
　　　或相姦之意，被告丙○○既無法證明告訴人甲○○有縱容其與被告乙○○通姦
　　　情事，且原告並爭執該協議書並非縱容被告丙○○得與他人為任何之性行為，
　　　自難因上揭約定，而解釋為原告已有事前同意被告塗女娥為通姦之行為；況上
　　　揭協議書內容縱隱約含有該項事前縱容之意思，亦因違反公序良俗而無效，被
　　　告丙○○亦不得依該協議書而為其通姦合理化之理由。
　　(3)依上揭二項所陳，本件原告以被告二人之通姦、相姦行為，已損害其基於配偶
      關係之身份法益而情節重大，原告依民法第一百九十五條第三項之規定，主張
      受有非財產上之損害，請求被告二人支付精神慰撫金，自無不合。
（二）關於原告主張精神慰撫金之衡量：
　　(1)被告二人之通姦及相姦行為，雖已造成原告受有非財產上之損害，而上揭協議
      書亦不得為被告二人通姦及相姦行為免責之理由，惟原告與被告丙○○間之所
      以立有該協議書，依該協議書所載見證人陳福章證稱：「因為原告夫妻倆人時
      常吵架，為了要和好，所以才寫協議書．．．」等語，再觀協議書之內容：「
      夫妻要準時上班、下班，下班之後互相不管對方私生活」、「私生活不要有流
      言傳出到對方耳中，要保留到對方顏面」等，雖不足以認定原告對被告丙○○
      之通姦行為有事前縱容之事實，惟足堪認定原告與被告丙○○間之夫妻情份已
      所剩無幾，是被告抗辯原告請求之精神慰撫金二百萬元太高等語，尚非無憑。
    (2)被告丙○○雖有與被告乙○○為通姦之行為，惟被告丙○○抗辯原告與其女友
      劉桂英在右開協議書訂立前，二人即雙雙到國外同遊，並提出台灣高等法院台
      南分院九十年上易字第一００七號誹謗案函查入出境管理局結果，證明原告與
      劉桂英計於八十九年十一月二十日入、八十九年十一月十九日出；八十九
      年十一月十三日入、八十九年十一月六日出；八十九年九月二十三日入、八
      十九年九月十九日出；八十九年九月十一日入、八十九年九月一日出；八
      十九年八月一日入、八十九年七月二十三日出；八十九年七月十日入、八十
      九年七月七日出；八十九年五月十七日入、八十九年五月十日等期間一同出
      遊之事實，益足認原告與被告丙○○間之夫妻情份早已瀕臨破滅，並進而各自
      尋求交往對象，而男女在交往之過程中，依常情推論，遲早會發生性行為之結
      果，則原告在與被告丙○○簽署該份協議書時，既同意各自過自己之私生活，
      雖未表示事前縱容之意思，惟應可預料被告丙○○會有通姦之行為發生，則被
      告二人所為之通姦及相姦行為雖非原告所能接受，惟所造成原告之精神上損害
      亦非鉅大，則被告抗辯原告請求之精神上慰撫金二百萬元太高等情，亦非不足
      採。
    (3)本院衡量原告與被告丙○○間之夫妻情份原即瀕臨破滅，原告亦另有交往之對
      象，兩造各自之社會地位及經濟能力等事項，認定原告雖得請求精神上慰撫金
      ，惟請求之金額以二十萬元為適當，其超過二十萬元之主張不應准許。
（三）關於被告所為抵銷抗辯部分：
　　(1)被告丙○○主張原告解除被告所投保郵政簡易壽險，並領取十五萬七千九百六
      十九元，原告並不爭執，雖原告另主張其解除並領取上揭金錢係經被告同意云
      云，惟依原告陳稱係經被告丙○○同意，業為被告丙○○所否認，原告並未能
      舉證證明被告丙○○確有同意，則原告上揭主張已嫌無據；況依原告所主張，
      被告丙○○同意原告錢不夠用時可以領取等語，此同意係附有以「原告錢不夠
      用時」為條件，原告在未能證明其有何符合「原告錢不夠用」之條件，率為解
      除被告丙○○之簡易壽險，其領取十五萬七千九百六十九元亦屬無憑，被告丙○○請求原告應返還該十五萬七千九百六十九元，雖非無憑；惟被告間之通姦
      、相姦行為，核屬故意侵權行為，原告因而得向被告請求之精神慰撫金，與被
      告丙○○得向原告主張之前揭簡易壽險金額，二者間之性質並不相同，而民法
      第三百三十九條所定：「因故意侵權行為而負擔之債，其債務人不得主張抵銷
      。」其立法理由在於：因故意侵權行為而負擔之債，與他項債務之性質不同，
      必不得許其抵銷，始足以保護債權人之利益等由，著重在二者間之債務性質之
      差異，並未分別何種之債成立在先或在後而有不同，是被告丙○○雖得向原告
      請求返還該十五萬七千九百六十九元，惟仍不得與本件原告所請求之精神上慰
      撫金為抵銷之抗辯，原告主張被告塗月不得以此十五萬七千九百六十九元主張
      抵銷，於法自非無據，被告丙○○所為之抵銷抗辯，為無理由。
　　(3)按德興傢俱行原係登記為被告丙○○獨資經營，而實際為其與原告二人共同經
      營，此為兩造不爭之事實，而兩造在前揭協議書中第八點亦約定：「汽車用公
      司名義買」，是德興傢俱行名下之賓士轎車，縱如原告所主張係原告出資購買
      ，亦應認屬德興傢俱行所有，原告自不得任意將該賓士轎車處分，乃原告在未
      獲被告丙○○同意下，擅將該賓士轎車贈與其外甥，致損及被告丙○○與原告
      共同經營之德興傢俱行之財產，被告丙○○自得請以德興傢俱行之名義，向原
      告請求給付相當於該賓士轎車於贈與時之價值七十五萬元予德興傢俱行。惟此
      請求之七十五萬元給付之對象為德興傢俱行，而德興傢俱行雖係名義上為被告
      丙○○所獨資經營，惟實際上為原告與被告丙○○共同經營，二人間應屬合夥
      關係，在合夥關係尚未消滅前，被告丙○○自不得主張將該賓士轎車之價值先
      行析分，並將各人所應得之半數價額即三十五萬元為個人之主張，是此部分之
      抵銷抗辯為無理由。
（四）綜上所陳，本件原告因被告之通姦、相姦行為，得向被告二人請求之精神上損
      害賠償，以二十萬元為適當，而被告所為之抵銷抗辯均不成立，是原告之請求
      ，在二十萬元及自起訴狀繕本送達被告之翌日（被告丙○○於九十一年一月三
      十一日收受起訴狀繕本；被告乙○○於九十年八月二十三日收受起訴狀繕本）
      起至清償日止，按週年利率百分之五計算之法定遲延利息之範圍內為有理由，
      應予准許，其超過此部分之請求並不相當，為無理由，應予駁回。兩造各自陳
      明願供擔保，聲請宣告假執行或免為假執行，經核原告勝訴部分，合於法律規
      定，爰分別酌定相當之擔保金額宣告之；原告其餘假執行之聲請，因訴之駁回
      而失所依據，不予准許。
（五）因本案事證已臻明確，兩造其餘主張陳述及所提之證據，均毋庸再予審酌，附
      此敘明。
五、據上論結：本件原告之訴為一部有理由、一部無理由，並依民事訴訟法第七十九
    條但書、第八十五條第二項、第三百九十條第二項、第三百九十二條，判決如主
    文。
中　　　華　　　民　　　國　　九十一　　年　　十　一　　月　　二十九　　日
                        　    臺灣台南地方法院民事第二庭
~B法　　　官　王　國　忠
右為正本係照原本作成
如對本判決不服，須於判決送達後二十日內向本院提出上訴狀
中　　　華　　　民　　　國　　九十一　　年　　十　二　　月　　　三　　　日
~B法院書記官　陳　富　賓
